臺灣臺南地方法院刑事判決　　　　　　　　　　　　　九十一年度訴字第六一六號
　　公　訴　人　臺灣台南地方法院檢察署檢察官
　　被　　　告　甲○○
右列被告因偽造文書等案件，經檢察官提起公訴（九十年度偵字第八四０七號），本
院判決如左：
    主  文
甲○○連續行使偽造私文書，足以生損害於他人，處有期徒刑伍月，如易科罰金，以
參佰元折算壹日。附表所示特約商店之刷卡簽帳單第二聯上偽造之「乙○○」署押共
壹拾柒枚均沒收之；附表所示特約商店之刷卡簽帳單第一聯均沒收之。
    事  實
一、甲○○與乙○○係朋友關係，緣乙○○向友邦國際信用卡股份有限公司（下稱友
    邦公司）申請ＭＡＳＴＥＲ信用卡（卡號五五四三─八五０一─三一七一─三一
    三四號），有效期間為八十九年一月至九十一年一月止，嗣於八十九年六月乙○
    ○向友邦公司申請以該信用卡昇級為白金認同卡後，甲○○乃利用乙○○北上台
    北，將其所有台南市○○○路三六二巷二十二號十七樓之三房屋託其看管之機會
    ，於八十九年六月二十六日，代領友邦公司核卡寄交與乙○○之白金認同卡（卡
    號五五二０─八二０一─三七八六─六四二三號）之掛號信件後，竟意圖為自己
    不法之所有，將該信用卡侵占入己，復基於行使偽造私文書及詐欺取財之概括犯
    意，自八十九年七月六日起，至八十九年八月二十二日（起訴書誤載為八十九年
    九月十二日）止，連續持該信用卡至附表所示之特約商店並於附表所示之時間，
    佯為上開信用卡之持卡人，交付上揭信用卡供附表所示之特約商店店員在印錄機
    上刷卡辨識而行使之，經店員分別交付一式二聯之簽帳單，甲○○即在第一聯之
    客戶存查聯上偽造「乙○○」之署押一枚，因該簽帳單第二聯為複寫紙，而同時
    在該簽帳單第二聯複寫「乙○○」之署押一枚，共計偽造「乙○○」之署押三十
    四枚，以表示「褚鍚龍」同意依據信用卡持卡人合約條件，按簽帳單之金額付款
    予發卡銀行，而偽造私文書，復分別持交該偽造之簽帳單予上開特約商店之店員
    收執，而連續行使偽造私文書，其中第一聯之客戶存查聯再由上開商店店員交予
    甲○○收執，致附表所示之特約商店均不疑有詐，陷於錯誤，而分別允予簽帳消
    費，而交付或使之消費財物，價值共計二十萬六千四百一十六元（詳如附表所示
    ），使財團法人聯合信用卡處理中心及友邦公司陷於錯誤以為係「褚鍚龍」簽帳
    消費而代為墊付消費款項，足以生損害於乙○○、特約商店確認信用卡持有人之
    身分及發卡銀行對於信用卡管理之正確性。且承前同一概括犯意，自八十九年八
    月三日起至八十九年八月十六日止，分別於八十九年八月三日二次、八十九年八
    月六日二次、八十九年八月十日一次、八十九年八月十二日二次，及八十九年八
    月十六日一次，先後共計八次持前述信用卡向ＴＨＡＩ  ＦＡＲＭＥＲ、ＫＲＵ
    ＮＧ  ＴＨＡＩ  ＢＡＮＫ，及ＴＨＡＩ  ＭＩＬＩＴＡＲＹ等銀行所設置之自
    動提款機，按啟預借現金密碼鍵、金額鍵預借現金，以此不正方法，使該等銀行
    辨識系統對真正持卡人之識別陷於錯誤，而向銀行詐得現金共計六萬六千五百四
    十七元，足以生損害於乙○○及上開銀行。嗣乙○○回台南接到繳款單，始查知
    上情。
二、案經乙○○訴請臺灣台南地方法院檢察署檢察官偵查起訴。
    理  由
一、右揭犯罪事實，業據被告甲○○於本院審理時坦承不諱，核與告訴人乙○○指訴
    之情節相符，並有掛號郵件登記簿、財團法人聯合信用卡處理中心九十一年九月
    九日（九一）聯卡會計字第四六九號函附之持卡人消費明細表，及友邦公司九十
    一年九月五日友字第九一０九０五０００一號函附之南山人壽ＡＩＧ認同卡換卡
    同意書、信用卡消費明細暨信用卡簽帳單影本七紙在卷（詳偵卷第九頁，本院卷
    第四六頁、第四七頁、第四九頁、第五十頁、第五三頁至六二頁）可稽。足證被
    告上揭自白與事實相符，本件事證明確，被告犯行洵堪認定。
二、查持信用卡交易後，店員交付予持卡人簽名之簽帳單係一式二聯，其中第一聯由
    持卡人簽名後（同時複寫第二聯），即由商店店員交持卡人收執，係表明持卡人
    同意依照信用卡使用約定，一經使用或訂購物品均應按所示之全部金額，付款予
    發卡銀行，是以持卡人於該簽帳單簽名之用意，係對所簽之金額負責之意，故該
    簽帳單為私文書。核被告甲○○侵占乙○○之信用卡一張，所為係犯刑法第三百
    三十五條第一項之侵占罪；被告連續持乙○○之信用卡至附表所示特約商店刷卡
    消費，所為係犯刑法第二百十六條、第二百十條之行使偽造私文書罪及第三百三
    十九條第一項之詐欺取財罪；被告佯為真正之持卡人乙○○而由自動提款機預借
    現金，所為係犯刑法第三百三十九條之二第一項之利用自動付款設備詐欺取財罪
    。公訴人雖未援引利用自動付款設備詐欺取財罪之法條，惟犯罪事實欄業已論及
    ，此部分自屬已經起訴，本院自須加以審酌所應適用之法律。被告在簽帳單上偽
    造「乙○○」署押之行為，為偽造簽帳單之私文書之階段行為，偽造私文書之低
    度行為復為行使之高度行為所吸收，均不另論罪。又被告先後多次行使偽造文書
    及詐欺取財之犯行，時間緊接，犯罪構成要件相同，顯係基於概括犯意為之，均
    為連續犯，應均論以一罪，並加重其刑。被告所犯上開侵占罪、連續行使偽造私
    文書、連續詐欺取財罪三罪間，有方法結果之牽連關係，應從一重之連續行使偽
    造私文書罪處斷。爰審酌被告素行尚佳，並無前科犯行，有臺灣臺南地方法院檢
    察署刑案資料查註紀錄表及臺灣高等法院被告全國前案紀錄表各一份在卷可按，
    及其智識程度、犯罪之動機、利用信用卡犯罪，刷卡消費及預借現金之金額，利
    用信用卡交易之便捷性，破壞信用卡之經濟秩序，對被害人造成之損害程度，尚
    未與被害人達成民事和解．及被告犯後態度等一切情狀，量處如主文所示之刑，
    並諭知易科罰金之折算標準，以示懲儆。附表所示特約商店之簽帳單第二聯，業
    經被告提出交與上開特約商店，雖未滅失，但已非其所有，自毋庸宣告沒收，惟
    其上偽造「乙○○」署押十七枚，係被告偽造之署押，均應依刑法第二百十九條
    規定宣告沒收。另附表特約商店簽帳單第一聯雖未扣案，然無證據證明業已滅失
    ，均為被告所有，供犯罪所用之物，爰依刑法第三十八條第一項第二款規定宣告
    沒收，至簽帳單第一聯上偽造「乙○○」之署押十七枚，因簽帳單宣告沒收，爰
    不再另為沒收之諭知，附此敘明。
據上論斷，應依刑事訴訟法第二百九十九條第一項前段、刑法第五十六條、第三百三
十五條第一項、第二百十六條、第二百十條、第三百三十九條第一項、第三百三十九
條之二第一項、第五十五條、第四十一條第一項前段、第二百十九條、第三十八條第
一項第二款，罰金罰鍰提高標準條例第一條前段、第二條，判決如主文。
本案經檢察官蘇聰榮到庭執行職務。
中      華      民      國      九十一    年      十一    月    十四    日
                                          臺灣臺南地方法院刑事第二庭
                                              審判長法官  侯明正
                                                    法官  鄧希賢
                                                    法官  陳金虎
右正本證明與原本無異。
如不服本判決，應於判決送達後十日內，向本院提出上訴狀。
中      華      民      國      九十一    年      十一    月    十五    日
                                              書  記  官  楊建新
附表：
┌──┬──────────┬────────┬────────────┐
│編號│特約商店名稱        │盜  刷  時  間  │盜刷金額及偽造署押      │
├──┼──────────┼────────┼────────────┤
│１  │捷利旅行社有限公司  │八十九年七月六日│二萬八千七百元          │
│    │                    │                │乙○○署押二枚          │
├──┼──────────┼────────┼────────────┤
│２  │十二星座ＫＴＶ      │八十九年七月六日│二萬一千七百四十元      │
│    │                    │                │乙○○署押二枚          │
├──┼──────────┼────────┼────────────┤
│３  │ＦＵＮＮＹ  ＢＯＹＳ│八十九年七月十日│一萬元一千九百零五元    │
│    │  ＢＯＹ  ＰＵＢ    │                │乙○○署押二枚          │
├──┼──────────┼────────┼────────────┤
│４  │ＦＵＮＮＹ  ＢＯＹＳ│八十九年七月十一│七千九百五十三元        │
│    │  ＢＯＹ  ＰＵＢ    │日              │乙○○署押二枚          │
├──┼──────────┼────────┼────────────┤
│５  │十二星座ＫＴＶ      │八十九年七月二十│二萬一千七百四十元      │
│    │                    │日              │乙○○署押二枚          │
├──┼──────────┼────────┼────────────┤
│６  │十二星座ＫＴＶ      │八十九年七月二十│二萬一千七百四十元      │
│    │                    │八日            │乙○○署押二枚          │
├──┼──────────┼────────┼────────────┤
│７  │十二星座ＫＴＶ      │八十九年七月二十│二萬一千七百四十元      │
│    │                    │九日            │乙○○署押二枚          │
├──┼──────────┼────────┼────────────┤
│８  │捷利旅行社有限公司  │八十九年七月二十│二萬六千七百二十四元    │
│    │                    │九日            │乙○○署押二枚          │
├──┼──────────┼────────┼────────────┤
│９  │ＡＳＩＡＮ  ＴＲＡＶ│八十九年八月八日│一萬五千五百八十三元    │
│    │ＥＬ  ＆  ＳＥＲＶＩ│                │乙○○署押二枚          │
│    │ＣＥ                │                │                        │
├──┼──────────┼────────┼────────────┤
│１０  │ＣＨＡＰＳ          │八十九年八月九日│二千零一十元            │
│    │                    │                │乙○○署押二枚          │
├──┼──────────┼────────┼────────────┤
│  │ＳＩＺＺＬＥＲ      │八十九年八月九日│六百一十九元            │
│    │                    │                │乙○○署押二枚          │
├──┼──────────┼────────┼────────────┤
│  │ＨＩ  ＶＩＥＷ  ＰＡ│八十九年八月十日│二千一百九十八元        │
│    │ＴＴＡＹＡ          │                │乙○○署押二枚          │
├──┼──────────┼────────┼────────────┤
│  │ＳＩＺＺＬＥＲ      │八十九年八月十一│七百六十五元            │
│    │                    │日              │乙○○署押二枚          │
├──┼──────────┼────────┼────────────┤
│  │ＡＳＩＡＮ  ＴＲＡＶ│八十九年八月十五│一萬四千八百八十五元    │
│    │ＥＬ  ＆  ＳＥＲＶＩ│日              │乙○○署押二枚          │
│    │ＣＥ                │                │                        │
├──┼──────────┼────────┼────────────┤
│  │ＳＩＡＭ  ＡＲＴＳ  │八十九年八月二十│二千九百二十二元        │
│    │＆  ＣＲＡＦＴＳ    │一日            │乙○○署押二枚          │
├──┼──────────┼────────┼────────────┤
│  │ＦＵＮＮＹ  ＢＯＹＳ│八十九年八月二十│二千一百九十二元        │
│    │  ＢＯＹ  ＰＵＢ    │二日            │乙○○署押二枚          │
├──┼──────────┼────────┼────────────┤
│  │ＳＩＡＭ  ＡＲＴＳ  │八十九年八月二十│三千元                  │
│    │＆  ＣＲＡＦＴＳ    │二日            │乙○○署押二枚          │
└──┴──────────┴────────┴────────────┘
附錄本案所犯法條全文：
中華民國刑法第二百一十六條
行使第二百十條至第二百十五條之文書者，依偽造、變造文書或登載不實事項或使登
載不實事項之規定處斷。
中華民國刑法第二百一十條
偽造、變造私文書，足以生損害於公眾或他人者，處五年以下有期徒刑。
中華民國刑法第三百三十七條
意圖為自己或第三人不法之所有，而侵占遺失物、漂流物或其他離本人所持有之物者
，處五百元以下罰金。
中華民國刑法第三百三十九條第一項：
意圖為自己或第三人不法之所有，以詐術使人將本人或第三人之物交付者，處五年以
下有期徒刑、拘役或科或併科一千元以下罰金。
中華民國刑法第三百三十九條之二第一項：
意圖為自己或第三人不法之所有，以不正方法由自動付款設備取得他人之物者，處三
年以下有期徒刑、拘役或一萬元以下罰金。
